【裁判字號】    97,交聲,391
【裁判日期】    980303
【裁判案由】    違反道路交通管理處罰條例
【裁判全文】
臺灣宜蘭地方法院交通事件裁定         97年度交聲字第380號
                                     97年度交聲字第385號
                                     97年度交聲字第391號
                                     97年度交聲字第396號
                                     97年度交聲字第402號
                                     97年度交聲字第407號
                                     97年度交聲字第413號
                                     97年度交聲字第418號
                                     97年度交聲字第424號
                                     97年度交聲字第429號
                                     97年度交聲字第435號
                                     97年度交聲字第440號
                                     97年度交聲字第446號
                                     97年度交聲字第451號
原處分機關  交通部公路總局臺北區監理所宜蘭監理站
異  議  人
即受處分人  永錡鋁材有限公司
代  表  人  甲○○
上列受處分人因違反道路交通管理處罰條例案件，對於交通部公
路總局臺北區監理所宜蘭監理站民國97年11月13日所為如附表所
示之十四件之裁決處分，聲明異議，本院裁定如下：
    主  文
原處分機關所為如附表所示之十四件處分，均撤銷。
永錡鋁材有限公司被指如附表所示之十四件違規行為，均不罰。
    理  由
一、原移送機關裁決意旨略以：異議人即受處分人永錡鋁材有限
    公司所有之車牌號碼IT-9288號自小客車，因附表「違規事
    實」欄所示之十四件違規行為，分別為臺北市政府交通局、
    新竹市警察局、桃園縣政府交通局製單舉發，交通部公路總
    局臺北區監理所宜蘭監理站遂分別依道路交通管理處罰條例
    第56條第2項、第40條等規定，以附表所示之十四件裁決，
    裁罰異議人（裁決書案號、裁罰內容、違規事實均詳如附表
    所示）。
二、異議意旨略以：異議人公司所有之「IT-9288號自小客車」
    已於民國88年11月間典當予桃園縣大園鄉之世華當舖，且因
    無力贖回而流當，惟事後幾經聯繫欲辦理車輛過戶，均無法
    聯絡當鋪，致該車及牌照自89年起被冒用違規迄今，該車並
    於90年4月2日因未於期限內驗車而遭註銷牌照。嗣因警方於
    97年8月2日查獲案外人「楊晉（原名楊晉綏）」違規將「IT
    -9288號車牌」懸掛於他車上行駛，異議人受監理站通知始
    知悉「IT-9288號車牌」被冒用違規高達75件之多。然異議
    人根本未使用「IT-9288號自小客車」或其車牌，「楊晉」
    亦非異議人公司所屬員工，本件如附表所示之十四件違規行
    為均與異議人無關，本件如附表所示之十四件舉發及裁決均
    不合法，為此，聲明異議，請求撤銷原處分。
三、按法院受理有關交通事件，準用刑事訴訟法之規定，道路交
    通管理處罰條例第89條前段定有明文。又參照最高法院76年
    度台上字第4986號判例意旨，認定犯罪事實所憑之證據，雖
    不以直接證據為限，間接證據亦包括在內；然而無論直接或
    間接證據，其為訴訟上之證明，須於通常一般之人均不致有
    所懷疑，而得確信其為真實之程度者，始得據為有罪之認定
    ，倘其證明尚未達到此一程度，而有合理之懷疑存在，以致
    事實審法院無從取得有罪之確信時，即應由法院為諭知被告
    無罪之判決。則上開原則，於法院審理行為人違反道路交通
    管理處罰條例案件時，亦有適用。從而，法院於審理行為人
    違反道路交通管理處罰條例案件，當踐行完畢調查證據之程
    序後，為事實之認定時，如就原處分機關所認定之行為人違
    規之事實，仍有合理之懷疑，而無法百分之百確信行為人確
    有該當於道路交通管理處罰條例各該處罰條文之構成要件事
    實時，即應依上開原則，對受處分人為有利之認定。
四、查原處分機關認異議人涉有如附表所示之十四件違規行為，
    無非係以懸掛「IT-9288號車牌」之車輛，因附表所示之十
    四件違規行為，而遭臺北市政府交通局、新竹市警察局、桃
    園縣政府交通局先後製單逕行舉發為主要論據。經查：
（一）本件異議人於88年11月4日將其所有「IT-9288號自小客車
      」典當予桃園縣大園鄉世華當舖，其後僅繳付利息至89年
      2、3月，即因無力付息及贖回，以致流當而未能取回「IT
      -9288號自小客車」之事實，業據異議人代表人陳明在卷
      ，且有異議人代表人於本院97年度交聲字第382、388、39
      3、399、404、410、415、421、426、432、437、443、44
      8號交通異議事件調查時所提出之當票在卷可證（參見本
      院97年度交聲字第380號卷第50至54頁）。而參酌異議人
      所有之「IT-9288號自小客車」係於82年出廠，於因逾期
      未接受定期檢驗而遭交通部公路總局臺北區監理所宜蘭監
      理站註銷牌照之90年4月2日時，車齡僅有8年（此有卷附
      之交通部公路總局臺北區監理所宜蘭監理站98年2月5日北
      監宜一字第0980000812號函之汽車新領牌照登記書、汽車
      異動歷史資料，見本院97年度交聲字第38 0號卷第60至63
      頁），可見該車尚有一定之使用價值及客觀之交易經濟價
      值，衡情異議人當無任由該車牌照遭註銷而無法使用之理
      ，故異議人所稱「係因流當而未能取回『IT-9288號自小
      客車』，且對方又拒不辦理過戶，以致『IT-9288號自小
      客車』無法受檢而遭註銷牌照。」等情，即非全然不可採
      信。
（二）其次，案外人「楊晉」將「IT-9288號車牌」懸掛於原車
      號應為「2798-PN號」之自小客車上行駛，而於97年8月2
      日凌晨1時20分許，行經國道三號高速公路南下303.9公理
      處為警查獲當場製單告發之事實，有內政部警政署國道高
      速公路警察局公警局交字第Z00000000號舉發違反道路交
      通管理事件通知單在卷可稽（見本院97年度交聲字第380
      號卷第11頁）。而經查詢「楊晉」歷年來之勞、健保投保
      資料及所得稅申報資料後，依各該投保資料及所得稅申報
      資料，顯示「楊晉」並非異議人公司所屬員工，此亦有稅
      務電子閘門所得調件明細表、勞保局電子閘門查詢作業查
      詢資料、法務部健保資訊連結作業查詢資料在卷可參（參
      見本院97年度交聲字第380號卷第19至38、42至43頁）。
      依此，益徵異議人所稱「因流當而未能取回『IT-9288號
      自小客車』，且對方又拒不辦理過戶，以致『IT-9288號
      自小客車』無法受檢而遭註銷牌照，而該車牌亦已遭人冒
      用，實際上並非伊公司違規。」乙節，確屬有據。
（三）再者，本件各舉發機關都是以逕行舉發之方式，舉發懸掛
      「IT-9288號」車牌之車輛有如附表所示之十四件違規行
      為，此有附於各案卷內之各個違規行為之舉發違反道路交
      通管理事件通知單可佐。然依前所述，警方已查得「楊晉
      」有冒用「IT-9288號車牌」之行為，則本件各舉發機關
      所逕行舉發之違規車輛，實際上是否即為異議人所有之「
      IT-9288號自小客車」，或僅係違規懸掛「IT-9288號車牌
      」之其他車輛，即有不明。因此，亦無從僅以各舉發機關
      所開立之舉發違反道路交通管理事件通知單上之記載，即
      遽認異議人所有之「IT-9288號自小客車」確有如附表所
      示之十四件違規行為。
五、此外，復查無其他積極證據證明異議所有之「IT-9288號自
    小客車」確有原處分機關所指如附表所示之十四件違規行為
    ，揆諸首揭三之說明，自應為有利於異議人之認定。從而，
    本件尚不能證明異議人有如附表所示之十四件違規行為，原
    處分機關未察，遽對異議人為如附表所示之十四件裁決，即
    均難認為允當，是本院認異議人之異議均為有理由，爰將如
    附表所示之十四件處分均予以撤銷，並均改諭知異議人不罰
    ，以資適法。
六、據上論斷，應依道路交通案件處理辦法第20條前段，裁定如
    主文。
中    華    民    國    98    年    3     月    3     日
                  交通法庭法  官  劉家祥
以上正本證明與原本無異。
如不服本裁定，應於裁定送達後5日內，向本院提出抗告狀。（
應附繕本）
                          書記官  劉謹翊
中    華    民    國    98    年    3     月    3     日
附表
┌───┬──────────┬──────────┬────────────┐
│編  號│裁決書案號及裁罰內容│  舉發通知單案號    │        違規事實        │
│（本院│                    │                    │                        │
│案號）│                    │                    │                        │
├───┼──────────┼──────────┼────────────┤
│一（97│宜監字第裁          │臺北市政府交通局北市│96年9月4日晚上7時15分許 │
│年度交│43-1AC983674號      │交停字第1AC983674號 │，在臺北市○○○路，於道│
│聲字第│（依道路交通管理處罰│舉發違反道路交通管理│路收費停車處所停車，經催│
│380號 │條例第56條第2項裁罰 │事件通知單          │繳不依規定繳費。        │
│）    │「罰鍰新臺幣三百元」│                    │                        │
│      │）                  │                    │                        │
├───┼──────────┼──────────┼────────────┤
│二（97│宜監字第裁          │臺北市政府交通局北市│96年9月14日晚上7時36分許│
│年度交│43-1AC998998號      │交停字第1AC998998號 │，在臺北市金山南橋下，於│
│聲字第│（依道路交通管理處罰│舉發違反道路交通管理│道路收費停車處所停車，經│
│385號 │條例第56條第2項裁罰 │事件通知單          │催繳不依規定繳費。      │
│）    │「罰鍰新臺幣三百元」│                    │                        │
│      │）                  │                    │                        │
├───┼──────────┼──────────┼────────────┤
│三（97│宜監字第裁          │臺北市政府交通局北市│96年10月26日晚上6時28分 │
│年度交│43-1AE050657號      │交停字第1AE050657號 │許，在臺北市金山南橋下，│
│聲字第│（依道路交通管理處罰│舉發違反道路交通管理│於道路收費停車處所停車，│
│391號 │條例第56條第2項裁罰 │事件通知單          │經催繳不依規定繳費。    │
│）    │「罰鍰新臺幣三百元」│                    │                        │
│      │）                  │                    │                        │
├───┼──────────┼──────────┼────────────┤
│四（97│宜監字第裁          │臺北市政府交通局北市│97年1月18日晚上6時07分許│
│年度交│43-1AE179996號      │交停字第1AE179996號 │，在臺北市○○○○○道路│
│聲字第│（依道路交通管理處罰│舉發違反道路交通管理│收費停車處所停車，經催繳│
│396號 │條例第56條第2項裁罰 │事件通知單          │不依規定繳費。          │
│）    │「罰鍰新臺幣三百元」│                    │                        │
│      │）                  │                    │                        │
├───┼──────────┼──────────┼────────────┤
│五（97│宜監字第裁          │新竹市警察局竹市警交│89年10月17日凌晨2時18分 │
│年度交│43- E00000000號     │字第E00000000號舉發 │許，於新竹市台一線83.5公│
│聲字第│（依道路交通管理處罰│違反道路通管理事件知│里旁駕駛汽車行車超速20公│
│402號 │條例第40條裁罰「罰鍰│單                  │里以上。                │
│）    │新臺幣二千四百元」）│                    │                        │
│      │                    │                    │                        │
├───┼──────────┼──────────┼────────────┤
│六（97│宜監字第裁          │桃園縣政府交通局桃交│95年11月14日下午2時16分 │
│年度交│43-1D0000000號      │路停字第1D0000000號 │許，在桃園縣中壢市中央西│
│聲字第│（依道路交通管理處罰│舉發違反道路交通管理│路，於道路收費停車處所停│
│407號 │條例第56條第2項裁罰 │事件通知單          │車，經催繳不依規定繳費。│
│）    │「罰鍰新臺幣三百元」│                    │                        │
│      │）                  │                    │                        │
├───┼──────────┼──────────┼────────────┤
│七（97│宜監字第裁          │桃園縣政府交通局桃交│96年3月5日晚上6時37分許 │
│年度交│43-1D0000000號      │路停字第1D0000000號 │，在桃園縣中壢市○○路，│
│聲字第│（依道路交通管理處罰│舉發違反道路交通管理│於道路收費停車處所停車，│
│413號 │條例第56條第2項裁罰 │事件通知單          │經催繳不依規定繳費。    │
│）    │「罰鍰新臺幣三百元」│                    │                        │
│      │）                  │                    │                        │
├───┼──────────┼──────────┼────────────┤
│八（97│宜監字第裁          │桃園縣政府交通局桃交│96年4月14日中午12時25分 │
│年度交│43-1D0000000號      │路停字第1D0000000號 │許，在桃園縣中壢市○○路│
│聲字第│（依道路交通管理處罰│舉發違反道路交通管理│，於道路收費停車處所停車│
│418號 │條例第56條第2項裁罰 │事件通知單          │，經催繳不依規定繳費。  │
│）    │「罰鍰新臺幣三百元」│                    │                        │
│      │）                  │                    │                        │
├───┼──────────┼──────────┼────────────┤
│九（97│宜監字第裁          │桃園縣政府交通局桃縣│96年5月15日上午11時52分 │
│年度交│43-1D0000000號      │交管字第1D0000000號 │許，在桃園縣中壢區○○路│
│聲字第│（依道路交通管理處罰│舉發違反道路交通管理│，於道路收費停車處所停車│
│424號 │條例第56條第2項裁罰 │事件通知單          │，經催繳不依規定繳費。  │
│）    │「罰鍰新臺幣三百元」│                    │                        │
│      │）                  │                    │                        │
├───┼──────────┼──────────┼────────────┤
│十（97│宜監字第裁          │桃園縣政府交通局桃縣│96年6月24日上午7時08分許│
│年度交│43-1D0000000號      │交管字第1D0000000號 │，在桃園縣中壢區○○路，│
│聲字第│（依道路交通管理處罰│舉發違反道路交通管理│於道路收費停車處所停車，│
│429號 │條例第56條第2項裁罰 │事件通知單          │經催繳不依規定繳費。    │
│）    │「罰鍰新臺幣三百元」│                    │                        │
│      │）                  │                    │                        │
├───┼──────────┼──────────┼────────────┤
│十一（│宜監字第裁          │桃園縣政府交通局桃縣│96年7月14日晚上6時56分許│
│97年度│43-1D0000000號      │交管字第1D0000000號 │，在桃園縣中壢區○○○路│
│交聲字│（依道路交通管理處罰│舉發違反道路交通管理│，於道路收費停車處所停車│
│第435 │條例第56條第2項裁罰 │事件通知單          │，經催繳不依規定繳費。  │
│號）  │「罰鍰新臺幣三百元」│                    │                        │
│      │）                  │                    │                        │
├───┼──────────┼──────────┼────────────┤
│十二（│宜監字第裁          │臺北市政府交通局北市│96年7月20日晚上6時57分許│
│97年度│43-1AC921392號      │交停字第1AC921392號 │，在臺北市金山南橋下，於│
│交聲字│（依道路交通管理處罰│舉發違反道路交通管理│道路收費停車處所停車，經│
│第440 │條例第56條第2項裁罰 │事件通知單          │催繳不依規定繳費。      │
│號）  │「罰鍰新臺幣三百元」│                    │                        │
│      │）                  │                    │                        │
├───┼──────────┼──────────┼────────────┤
│十三（│宜監字第裁          │臺北市政府交通局北市│96年8月20日晚上6時55分許│
│97年度│43-1AC962230號      │交停字第1AC962230號 │，在臺北市金山南橋下，於│
│交聲字│（依道路交通管理處罰│舉發違反道路交通管理│道路收費停車處所停車，經│
│第446 │條例第56條第2項裁罰 │事件通知單          │催繳不依規定繳費。      │
│號）  │「罰鍰新臺幣三百元」│                    │                        │
│      │）                  │                    │                        │
├───┼──────────┼──────────┼────────────┤
│十四（│宜監字第裁          │桃園縣政府交通局桃縣│96年8月28日下午2時01分許│
│97年度│43-1D0000000號      │交管字第1D0000000號 │，在桃園縣中壢區○○路，│
│交聲字│（依道路交通管理處罰│舉發違反道路交通管理│於道路收費停車處所停車，│
│第451 │條例第56條第2項裁罰 │事件通知單          │經催繳不依規定繳費。    │
│號）  │「罰鍰新臺幣三百元」│                    │                        │
│      │）                  │                    │                        │
└───┴──────────┴──────────┴────────────┘


司法院資訊處製作；財團法人民間司法改革基金會備份。
